【裁判字號】    98,上易,1733
【裁判日期】    981202
【裁判案由】    侵占
【裁判全文】
臺灣高等法院臺中分院刑事判決        98年度上易字第1733號
上  訴  人  臺灣南投地方法院檢察署檢察官
被      告  甲○○
上列上訴人因被告侵占案件，不服臺灣南投地方法院98年度易字
第83號中華民國98年9月22日第一審判決（起訴案號：臺灣南投
地方法院檢察署97年度偵字第2443號），提起上訴，本院判決如
下：
    主  文
上訴駁回。
    理  由
一、按依刑事訴訟法第350條、第361條、第362條、第367條規定
    ，不服地方法院之第一審判決而上訴者，須提出上訴書狀，
    並應敘述具體理由，為上訴必備之程式；其所提出之書狀未
    敘述上訴理由，或僅曾以言詞陳述上訴理由者，均應於上訴
    期間屆滿後20日內補提理由書於第一審法院。第一審法院經
    形式審查，認逾期未補提上訴理由者，應定期間先命補正；
    逾期未補正者，為上訴不合法律上之程式，應以裁定駁回。
    倘已提出上訴理由，但所提非屬具體理由者，則由第二審法
    院以上訴不合法律上之程式，判決駁回。而所謂具體理由，
    必係依據卷內既有訴訟資料或提出新事證，指摘或表明第一
    審判決有何採證認事、用法或量刑等足以影響判決本旨之不
    當或違法，而構成應予撤銷之具體事由，始克當之（例如：
    依憑證據法則具體指出所採證據何以不具證據能力，或依憑
    卷證資料，明確指出所為證據證明力之判斷如何違背經驗、
    論理法則）；倘僅泛言原判決認定事實錯誤、違背法令、量
    刑失之過重或輕縱，而未依上揭意旨指出具體事由，或形式
    上雖已指出具體事由，然該事由縱使屬實，亦不足以認為原
    判決有何不當或違法者（例如：對不具有調查必要性之證據
    ，法院未依聲請調查亦未說明理由，或援用證據不當，但除
    去該證據仍應為同一事實之認定），皆難謂係具體理由，俾
    與第二審上訴制度旨在請求第二審法院撤銷、變更第一審不
    當或違法之判決，以實現個案救濟之立法目的相契合，並節
    制濫行上訴（最高法院97年度臺上字第892號刑事判決意旨
    參照）。
二、本件檢察官上訴狀所載理由略謂：(1)刑法之侵占罪，以意圖
    為自己或第三人不法之所有而侵占自己持有他人之物為構成
    要件，所稱「侵占」，係指對於他人之物，本無處分權限，
    乃以不法所有意思，排除他人行使所有權而自行實現其不法
    領得意思之一切行為，其實行所有權內容之行為，若實施處
    分之行為，即將自己持有他人之物，視為自己之物而加以處
    分，固屬顯然，若易持有為所有之行為，即變更持有之意為
    所有之意，例如將自己持有他人之物抑留隱匿而據為所有之
    行為，亦屬侵占既遂，最高法院93年度臺上字第2240號判決
    要旨可供參考。本件告訴人與被告簽有臺灣大車隊G.P.R.S
    車機系統及商標授權使用契約書，被告明知僅係向告訴人租
    用該車機，並無所有權，仍於無力繳付車機租用費後，將該
    車連同不可分之車機一併交付予朋易車行，後因無力繳付積
    欠朋易車行之款項，乃逕自將該車連同車機一併交予朋易車
    行之「阿魯米」抵償債務，又不通知告訴人該車機之下落，
    而抑留隱匿該車機，使告訴人追索無著，顯然是將該物據為
    己有，已屬上揭判決所稱「排除他人行使所有權而自行實現
    其不法領得意思之一切行為」無疑，是被告主觀上有為自己
    不法所有之意思，客觀上有排除他人行使所有權之行為，已
    該當侵占罪之構成要件。(2)車機依據前述契約書之記載，各
    項機具、附隨車機之相關服務均需額外支付租用費用，顯見
    該車機具有一定之經濟價值。該車機可由車行繼續隨車交付
    下一使用者利用載客，縱該車機不再使用，亦可將該物轉售
    給資源回收業者，變得現金，是難認該車機為毫無價值之物
    。(3)又被告辯稱已交由「阿魯米」處理，「阿魯米」並答應
    會將車機繳還，被告並提供「阿魯米」經營，址設臺北縣中
    和市○○路198號之朋易車行供調查；而該車之名義所有人
    即嘉祥汽車股份有限公司告訴代理人徐明郎亦於偵查中到庭
    結證稱：「朋易車行是掛車行，應該是當舖」。而偵查中已
    傳喚「阿魯米」到庭作證未果，庭訊時被告稱不想見到「阿
    魯米」，原審即未與傳喚，則是否確有「阿魯米」之人？是
    否確有被告所辯解之上述情節？朋易車行究係車行亦或當舖
    ，均已陷入不明，原審未經傳喚、調查僅以被告片面之詞便
    採為被告有利之證據，難讓人信服。(4)侵占罪為即成犯，一
    有侵占之行為（例如將所持有之物品出賣、毀壞、或隱匿據
    為己有），犯罪即成立，不因嗣後返還所侵占之物品而得豁
    免。本案被告雖於事後返還車台機並與告訴人達成和解，仍
    不能反推被告於抑留隱匿車台機之時，並無侵占犯意云云。
    惟查：
  (一)檢察官因不服地方法院之第一審判決而於98年10月12日向原
    審法院具狀提出上訴理由書狀敘明上訴理由，依刑事訴訟法
    第361條第2項條文、立法修正理由及上開最高法院判決意旨
    ，被告倘已提出上訴理由，但所提非屬具體理由者，由第二
    審法院以上訴不合法律上之程式，以判決駁回之。至於上訴
    理由是否具體，係屬第二審法院審查範圍，則不在命補正之
    列（參見法院辦理刑事訴訟案件應行注意事項第162點），
    合先敘明。
  (二)經查原判決對於認定被告無罪所依憑之證據，已經詳為調查
    審酌，並對檢察官所舉不利於被告之證據，說明如何不可採
    之理由，因而諭知被告無罪之判決，經核均無違證據及論理
    法則，於法並無不合，應予維持。且按刑法第335條侵占罪
    之構成要件，須以意圖為自己不法之所有，而將自己持有他
    人之物，易持有為所有之行為，為其構成要件。本院審酌被
    告前與告訴人簽訂車機系統及商標授權使用契約書，揆其性
    質，應屬租賃契約，因此被告租用系爭車機一台，應係為自
    己之目的而持有，並非謂他人而持有，且其原即有合法持有
    之權源，縱因欠繳月租費，經告訴人催告返還，則其因不返
    還，所應擔負責任，應屬租賃關係終止後應否返還之民事責
    任，或有無其他損害賠償之問題而已，實難遽認其有為自己
    不法所有之不法意圖，亦與刑法侵占之犯行有間，即難令負
    該罪責。綜上所述，檢察官上訴意旨所稱各節，仍不足以動
    搖原判決之基礎，本件檢察官之上訴，並無理由，應予駁回
    ，並不經言詞辯論為之。
據上論斷，應依刑事訴訟法第367條前段、第372條，判決如主文
。
中    華    民    國    98    年    12    月    2     日
            刑事第十一庭  審判長法  官  陳  朱  貴
                                法  官  陳  慧  珊
                                法  官  郭  同  奇
以上正本證明與原本無異。
不得上訴。
                                書記官  康  孝  慈
中    華    民    國    98    年    12    月    3    日


司法院資訊處製作；財團法人民間司法改革基金會備份。
